臺灣高雄地方法院刑事判決　　　　　　 100年度智易字第29號
公　訴　人　臺灣高雄地方法院檢察署檢察官
被　　　告　黃敏宏
上列被告因違反著作權案件，經檢察官提起公訴（100 年度偵續
字第1787號），因被告就被訴事實為有罪之陳述，經本院告知簡
式審判程序之旨，並聽取被告與公訴人之意見後，本院裁定改依
簡式審判程序審理，判決如下：
    主  文
黃敏宏明知係侵害著作財產權之光碟重製物而散布，處有期徒刑
陸月，如易科罰金，以新臺幣壹仟元折算壹日；緩刑貳年，並應
依如附表所示之給付方式，向海樂影業有限公司給付如附表所示
之金額。
扣案之「人工進化」光碟壹片沒收。
    事  實
一、黃敏宏明知「人工進化」影片DVD 係海樂影業有限公司（下
    稱海樂公司）享有重製、出租權等著作財產權之視聽著作，
    不得意圖散布而公開陳列或持有侵害前開視聽著作財產權之
    光碟重製物，亦明知其於民國99年7 月24日，在露天拍賣網
    站上，向露天拍賣會員帳號「aryt1195」之賣家以新臺幣（
    下同）98元購入之「人工進化」影音光碟1 片，係未經著作
    財產權人同意或授權重製，為侵害他人著作財產權之光碟重
    製物，其於購入該盜版光碟供己觀看後，竟基於意圖散布而
    公開陳列侵害著作財產權光碟重製物之犯意，於99年8 月20
    日某時，在其位於高雄市仁武區○○○街1 號住處內，利用
    電腦設備連結至露天拍賣網站，並以其露天拍賣會員帳號「
    2002_2」登入，以商品50元，運費40元之價格，在該網站上
    公開刊登販賣前述「人工進化」盜版光碟1 片之圖片及訊息
    ，以供不特定人下標購買。嗣海樂公司人員陳正剛於99 年8
    月31日（起訴書誤載為99年9 月1 日）上網瀏覽時發現前開
    拍賣訊息，即佯裝買受者下標購買，並於99年9 月1 日凌晨
    1 時27分許，匯款90元（含運費）至黃敏宏所指定之郵局帳
    號00000000000000號帳戶內，而取得黃敏宏所寄送之前揭盜
    版光碟，經陳正剛檢視確認係「人工進化」盜版光碟，而查
    悉上情。
二、案經海樂公司訴由新竹市警察局第二分局報告臺灣高雄地方
    法院檢察署檢察官偵查起訴。
    理  由
一、前揭犯罪事實，業據被告黃敏宏於本院審理時自白不諱，核
    與告訴代理人陳正剛於警詢中指述之情節相符，復有錄影節
    目審查合格證明書、海樂公司營利事業登記證、同意及授權
    書、正版「人工進化」DVD 封面封底影本、「人工進化」電
    影（即Splice）發行紀錄網頁資料、匯款單據、郵局帳戶存
    摺封面及內頁明細、被告刊登「人工進化」光碟之網頁資料
    、被告於露天拍賣網站下標購買「人工進化」光碟之網頁資
    料、系爭盜版光碟照片、臺灣高雄地方法院檢察署檢察官勘
    驗筆錄等件附卷足稽，另有系爭「人工進化」盜版光碟1 張
    及郵寄包裝袋1 個扣案可資佐證，足認被告之自白確與事實
    相符。本件事證明確，被告犯行至堪認定。
二、論罪科刑
(一)、按著作權法第91條之1 第3 項之明知係侵害著作財產權之光
    碟重製物而散布罪，係以行為人將侵害著作財產權之光碟重
    製物所有權移轉予著作財產權人或偵查機關以外之不特定對
    象，而生「散布」之結果為限。經查，本件海樂公司人員係
    基於蒐證、查緝之目的，喬裝買家下標購買上開盜版光碟，
    實際上並無購買之真意，且被告並未將上開盜版光碟之所有
    權移轉予著作財產權人或偵查機關以外之不特定對象，尚難
    認被告之行為已生「散布」之結果，自不構成明知係侵害著
    作財產權之光碟重製物而散布罪。又意圖散布而公開陳列之
    犯罪態樣，固以行為人將侵權商品直接陳列於貨架上為其常
    態，然隨時代變遷及交易型態之改變，毋庸藉助實體銷售通
    路而透過網際網路進行商品交易，從中降低店租及庫存成本
    ，已成現今邁入資訊時代之重要趨勢。是以前揭「公開陳列
    」之定義自不得仍侷限於傳統類型，在未逸脫文義解釋之範
    圍內，應依其法條規範意旨而為適度調整。觀諸卷內被告販
    賣系爭盜版光碟之拍賣網頁可知，被告已將系爭盜版光碟之
    外觀照片張貼於拍賣網站之公開網頁上，使不特定多數人皆
    可直接瀏覽觀看該照片並決定購買與否，上開交易模式所達
    成之效果，實與在貨架上陳設擺放商品無異，應屬同條項所
    稱「意圖販賣而公開陳列」之行為。是核被告所為，係犯著
    作權法第91條之1 第3 項之意圖散布而公開陳列侵害著作財
    產權之光碟重製物罪。被告意圖販賣而持有系爭盜版光碟之
    低度行為，為意圖散布而公開陳列之高度行為所吸收，不另
    論罪。
(二)、復按著作權法第91條之1 第3 項之罪，乃同條第2 項之罪之
    加重規定，其罪刑均屬獨立，此與借刑立法之例（如刑法第
    320 條第2 項、第339 條第2 項），雖亦有獨立之罪名，但
    其條文本身並無刑罰之規定，是於裁判時，仍須併引其罰出
    刑由之法條依據者，尚屬有別（最高法院97年度台上字第
    1509號判決意旨參照）。準此，本件被告應僅成立著作權法
    第91條之1 第3 項之罪，無再論以同條第2 項之罪之餘地。
    起訴意旨認被告係構成同條第3 項、第2 項之罪嫌，尚屬誤
    會。
(三)、爰審酌被告為圖小利，罔顧著作權人之智慧結晶，侵害他人
    之著作財產權，並損及我國保護智慧財產權之國際聲譽，惟
    其並無前科，有臺灣高等法院被告前案紀錄表在卷為據，且
    其意圖散布而公開陳列之光碟數量僅1 片，犯罪後已知坦認
    犯行，並與海樂公司達成和解，此有和解書1 份附卷可考，
    犯後態度良好，並兼衡其活狀況、犯罪之動機、手段、所生
    危害程度等一切情狀，量處如主文所示之刑，並諭知易科罰
    金之折算標準。
(四)、查被告前未曾受有期徒刑以上刑之宣告，業如前述，其因一
    時失慮，偶罹刑典，事後已坦承犯行，並與告訴人海樂公司
    達成和解，願分期賠償45000  元予告訴人海樂公司，其第1
    期之款項1 萬元並已遵期給付，此有上開和解書可參，其經
    此刑之宣告，應知警惕而無再犯之虞，本院應認前開所宣告
    之刑，以暫不執行為適當，併予宣告緩刑2 年，以勵自新。
    再按緩刑宣告，得斟酌情形，命犯罪行為人向被害人支付相
    當數額之財產或非財產上之損害賠償，刑法第74條第2 項第
    3 款亦有明文。查被告既已與告訴人海樂公司達成和解，為
    使告訴人海樂公司獲得更充分之保障，並督促被告確實履行
    債務，以確保被告緩刑之宣告能收具體之成效，爰參酌被告
    與告訴人海樂公司所達成之和解條件，依刑法第74條第2 項
    第3 款之規定，於緩刑期內課予被告應履行如附表所示和解
    內容之負擔。倘被告未遵此負擔履行而情節重大者，檢察官
    得依法聲請撤銷本案緩刑之宣告，併此指明。
(五)、扣案之「人工進化」盜版光碟1 片，為被告供其犯著作權法
    第91條之1 第3 項之罪所用之物，不問屬於被告與否，應依
    著作權法第98但書之規定諭知沒收。
據上論斷，應依刑事訴訟法第273  條之1、第299 條第1 項前段
，著作權法第91條之1 第3 項、第98條但書，刑法第11條、第41
條第1 項、第74條第1 項第1 款、第2 項第3 款，判決如主文。
本案經檢察官錢義達到庭執行職務。
中    華    民    國   100    年    11    月    30    日
                  刑事第七庭    法  官  吳佳穎
以上正本證明與原本無異。
如不服本判決應於收受送達後10日內向本院提出上訴書狀，並應
敘述具體理由；如未敘述上訴理由者，應於上訴期間屆滿後20日
內向本院補提理由書（均須按他造當事人之人數附繕本）「切勿
逕送上級法院」。
中    華    民    國   100    年    11    月    30    日
                                書記官  黃淑菁
附錄犯罪科刑法條：
著作權法第91條之1
擅自以移轉所有權之方法散佈著作原件或其重製物而侵害他人之
著作財產權者，處3 年以下有期徒刑、拘役，或科或併科新臺幣
50萬元以下罰金。
明知係侵害著作財產權之重製物而散布或意圖散布而公開陳列或
持有者，處3 年以下有期徒刑，得併科新臺幣7 萬元以上75萬元
以下罰金。
犯前項之罪，其重製物為光碟者，處6 月以上3 年以下有期徒刑
，得併科新臺幣20萬元以上200 萬元以下罰金。但違反第87條第
4 款規定輸入之光碟，不在此限。
犯前2 項之罪，經供出其物品來源，因而破獲者，得減輕其刑。
 附表
┌─────────────────────────────────┐
│附表：100年度智易字第29號                                         │
├────┬─────────┬──────────────────┤
│給付對象│給付金額（新臺幣）│            給付方式                │
├────┼─────────┼──────────────────┤
│海樂公司│35000元           │自100 年12月15日起，以每月為1期，共 │
│        │                  │分7 期，於每月15日給付5 千元，至全部│
│        │                  │清償完畢為止。                      │
└────┴─────────┴──────────────────┘